【裁判字號】    97,重上更(四),11
【裁判日期】    971225
【裁判案由】    擄人勒贖等
【裁判全文】
臺灣高等法院高雄分院刑事判決    97年度重上更(四)字第11號
上  訴  人
即  被  告  甲○○
選任辯護人  李慶隆律師
上列上訴人因擄人勒贖等案件，不服臺灣高雄地方法院92年度重
訴字第80號中華民國93年4 月16日第一審判決（起訴案號：臺灣
高雄地方法院檢察署92年度偵字第8861號），提起上訴，經判決
後，由最高法院第4 次發回更審，本院判決如下：
    主  文
原判決關於擄人勒贖殺人罪暨定執行刑部分均撤銷。
甲○○犯殺人罪，處無期徒刑，褫奪公權終身；扣案之美工刀壹
支、剪刀壹支、鐵鎚壹支、菜刀貳支、砧板壹塊均沒收。又犯恐
嚇取財未遂罪，處有期徒刑貳年；扣案之NOKIA 牌機身序號0000
00000000000 、000000000000000 號行動電話貳具、指示付贖字
條壹張及犯罪計劃表壹張均沒收。應執行無期徒刑，褫奪公權終
身；扣案之美工刀壹支、剪刀壹支、鐵鎚壹支、菜刀貳支、砧板
壹塊、NOKIA 牌機身序號000000000000000 、000000000000000
號行動電話貳具、指示付贖字條壹張及犯罪計劃表壹張均沒收。
    事  實
一、甲○○於民國88年底因向盧金惠洽租高雄縣鳳山市○○路45
    6 號店面，2 人相識後即互相往來。92年4 月20日某時，甲
    ○○與盧金惠相約於翌日在高雄縣鳥松鄉○○路麥當勞店前
    見面。92年4 月21日中午12時許，甲○○與盧金惠依約到達
    後，盧金惠將所駕駛之VC－9297號自用小客車停放在麥當勞
    店停車場，再換乘甲○○所駕駛6M－4881號吉普車，2 人同
    至高雄縣鳥松鄉○○村○○路150 巷21號甲○○住處。同日
    （92年4 月21日）下午1 時許，2 人因不明原因起爭端，甲
    ○○竟基於殺人之犯意，於同日（92年4 月21日）下午1 時
    許至2 時30分許間某不詳時間，以不詳之方式殺死盧金惠。
    旋甲○○為湮滅殺人之跡證，遂基於損壞屍體之犯意，於同
    日（92年4 月21日）下午2 時30分許起，在住處二樓臥房浴
    室內，先準備其所有之菜刀2 把、美工刀1 把、剪刀1 把、
    鐵鎚1 把及砧板1 塊為工具，再以其中菜刀、美工刀、砧板
    將盧金惠屍體肢解成若干塊，而後以黑色大型垃圾袋分裝成
    10袋。同日（92年4 月21日）下午5 時許，甲○○即以6M－
    4881號吉普車載運上開屍袋，先在高雄縣鳥松鄉○○路邊垃
    圾集中處棄置4 袋，續於同日（92年4 月21日）下午5 時56
    分許，至高雄縣鳥松鄉夢裡村第一景大樓垃圾集中處棄置2
    袋，隨後再於高雄縣鳥松鄉松埔北巷山區道路邊竹林內棄置
    4 袋，並於途中將裝有上開肢解盧金惠屍體所用之菜刀2 把
    、美工刀1 把、剪刀1 把、鐵鎚1 把及砧板1 塊等工具之塑
    膠袋1 個丟棄在高雄縣鳥松鄉○○村○○路往垃圾掩埋場山
    區路旁草叢中。
二、甲○○明知盧金惠已死亡，另基於意圖為自己不法所有之犯
    意，於92年4 月22日上午7 時48分11秒許，以盧金惠生前使
    用之門號0000000000號行動電話（機身號碼00000000000000
    0 號）撥打門號0000000 號盧金惠住處電話，向盧金惠之姊
    盧金燕恫稱：「盧金惠在我這裡作客，若不相信，車子鑰匙
    放在聖光醫院的電線桿處，車子停放在麥當勞停車場，可以
    去看看。我們兄弟在跑路缺錢。10點會再打電話來找盧董（
    指盧金惠之兄乙○○）」等語，使不知盧金惠確實下落之盧
    金燕心生畏懼。同日（92年4 月22日）上午10時19分零9 秒
    ，甲○○再以上開盧金惠使用之門號0000000000號行動電話
    撥打盧金惠之兄乙○○使用之門號0000000000號行動電話，
    要求乙○○準備新台幣（下同）1 千200 萬元贖回盧金惠，
    次降為1 千萬元，末以800 萬元達成協議，並稱92年4 月24
    日會再以電話通知如何交付贖款等語，乙○○因心生畏懼，
    遂向高雄縣政府警察局刑警隊報案。92年4 月24日下午4 時
    22分零2 秒，甲○○再以上開盧金惠使用之門號0000000000
    號行動電話撥打盧金惠之兄乙○○使用之門號0000000000號
    行動電話查詢籌措款項情形，並命乙○○於15分鐘後至高雄
    縣鳳山市○○○路東敏理髮廳等候電話指示交款事宜。同日
    （92年4 月24日）下午4 時47分30秒許，甲○○改以使用門
    號0000000000號易付卡之NOKIA 牌機身序號00000000000000
    0 號行動電話撥打東敏理髮廳門號0000000 號電話向乙○○
    指示原則上交款地點在永康及詢問乙○○欲使用之車種、車
    牌，並命不得在錢袋內安置衛星定位器或追蹤器，再約定翌
    日下午4 時30分在家等候電話。92年4 月25 日 中午12時許
    ，甲○○駕駛6M－4881號吉普車至國道中山高速公路鼎金系
    統交流道往榮民總醫院方向速限標誌桿黏貼載明「彰哥：車
    直開，經8 個紅綠燈。『大流通』超市前等。10分鐘給你，
    速！」之紙條後，復於同日（92年4 月25日）下午4 時24分
    25秒許，甲○○再以使用盧金惠門號0000000000號SIM 卡之
    NOKIA 牌機身序號為000000000000000 號行動電話撥打盧金
    惠住處門號0000000 號電話要求乙○○以旅行袋裝贖款，並
    命乙○○1 小時後至工地等候電話聯絡交款事宜，甲○○即
    返回上開住處。旋於同日（92年4 月25日）下午6 時許，甲
    ○○為警在上開住處循線查獲，因而未取得財物，並在身上
    遭查扣所有NOKIA 牌機身序號000000000000000 號行動電話
    1 具、NOKIA 牌機身序號000000000000000 號行動電話1 具
    （扣物清單誤載為000000000000000） ，復於同日（92年4
    月25日）下午10時許，在國道中山高速公路鼎金系統交流道
    往榮民總醫院方向速限標誌桿經警扣得記載「彰哥：車直開
    ，經8 個紅綠燈。『大流通』超市前等。10分鐘給你，速！
    」之指示字條1 張。嗣於92年4 月30日，甲○○於盧金惠死
    亡及屍體遭肢解棄置之情事被發覺前，主動向司法警察自陳
    盧金惠已死亡及將盧金惠屍體肢解裝袋丟棄於上開各地點等
    事實，乃經警於同日下午3 時10分許，在高雄縣鳥松鄉松埔
    北巷山區道路邊竹林內尋獲裝載肢解屍體之黑色大型塑膠袋
    4 袋（內裝盧金惠屍體胸部部位）。另於同日下午4 時許，
    在高雄縣鳥松大竹村長春路往垃圾掩埋場山區路旁草叢中起
    出裝有菜刀2 把、美工刀1 把、剪刀1 把、鐵鎚1 把及砧板
    1 塊之塑膠袋1 個扣案，復於92年5 月14日在甲○○住處內
    扣得甲○○紀錄恐嚇取財過程及預先記載犯罪計劃之紙張1
    張。
三、案經乙○○訴請高雄縣政府警察局移送臺灣高雄地方法院檢
    察署檢察官偵查起訴。
    理  由
一、證據能力之說明：
    (一)法務部法醫研究所92年5 月30日法醫證字第0920001767號
      函、92年6 月12日法醫理字第0920001605號函暨所附鑑定
      書、法務部調查局鑑定通知書、法務部法醫研究所92年6
      月10日法醫所醫鑑字第0644號鑑定書分別係臺灣高雄地方
      法院檢察署檢察官及原審法院囑託所為鑑定，係屬傳聞法
      則之例外規定，自有證據能力。
    (二)內政部警政署刑事警察局92年5 月15日刑醫字第09200793
      33號鑑驗書、監聽內容紀錄、高雄縣政府警察局刑事警察
      隊鑑識組刑案現場勘查報告表、法務部法醫研究所92年12
      月29日法醫理字第0920003695號函、97年5 月19日法醫理
      字第0970002270號函、國立台灣大學附設醫院97年5 月27
      日校附醫秘字第0970001554號函固係被告以外之人於審判
      外之書面陳述，但已經檢察官、被告、辯護人於審判程序
      同意作為證據，本院審酌上開書面陳述均無其他證據可認
      有錯誤性及虛偽性之可能，是依該書面陳述作成時之情況
      ，即認為適當，依刑事訴訟法第159 條之5 第2 項規定，
      自得為證據。
二、訊據上訴人即被告甲○○（下稱被告）否認有意圖勒贖而擄
    人故意殺被害人的犯行，辯稱其與盧金惠在浴室共浴，2 人
    因其與女子黃麗美之合照發生爭執，其遂起身欲走出浴室，
    盧金惠則在後持水瓢敲擊其頭部，其舉手向後揮，盧金惠受
    其揮到臉部而跌倒，盧金惠不慎頭撞擊浴缸旁磁磚邊緣而死
    亡，其為不使他人知悉盧金惠在家中死亡及方便搬運，始將
    盧金惠屍體肢解及丟棄，而後因盧金惠友人黃美珍傳送「妳
    是不是被綁架了」之簡訊給盧金惠，其乃另行起意向盧金惠
    家屬取款，並非意圖勒贖而擄盧金惠及故意殺人等語。
三、經查：
    (一)92年4 月21日下午1 時許至2 時30分許間某不詳時間，被
      害人盧金惠在被告住處死亡，同日下午2 時30分許起，被
      告在住處二樓臥房浴室內，先準備其所有之菜刀2 把、美
      工刀1 把、剪刀1 把、鐵鎚1 把及砧板1 塊為工具，再以
      其中菜刀、美工刀、砧板將被害人盧金惠屍體肢解成若干
      塊，續以黑色大型垃圾袋分裝成10袋，同日（92年4 月21
      日）下午5 時許起，被告以6M－4881號吉普車載運上開屍
      袋，先後在高雄縣鳥松鄉○○路邊垃圾集中處棄置4 袋、
      高雄縣鳥松鄉夢裡村第一景大樓垃圾集中處棄置2 袋、高
      雄縣鳥松鄉松埔北巷山區道路邊竹林內棄置4 袋，並於途
      中將上開肢解盧金惠屍體所用之菜刀2 把、美工刀1 把、
      剪刀1 把、鐵鎚1把 及砧板1 塊等工具丟棄在高雄縣鳥松
      鄉○○村○○路往垃圾掩埋場山區路旁草叢中等事實，有
      裝載肢解屍體之黑色大型塑膠袋4 袋（內裝盧金惠屍體胸
      部部位）照片、棄屍現場照片及高雄縣鳥松鄉夢裡村第一
      景大樓錄影翻拍照片附卷可稽 (見警卷第62－65、288 －
      299 、305 －311 頁），並有被告所有之菜刀2 把、美工
      刀1 把、剪刀1 把、鐵鎚1 把及砧板1 塊扣案可佐。又黑
      色大型塑膠袋4 袋內之屍塊經法務部法醫研究所鑑定結果
      認死者身分確係盧金惠，亦有法務部法醫研究所92年5 月
      30日法醫證字第0920001767號函、92年6 月12日法醫理字
      第0920001605號函暨所附鑑定書在卷足憑（見警卷第251
      －255 頁）。另扣案菜刀、美工刀、砧板上血跡經採取送
      內政部警政署刑事警察局檢驗，認由DNA-STR 型別檢測結
      果，不排除血跡為盧宇水及許月葉夫婦親生女盧金惠所有
      ，其親子關係機率預估為99.00000000%，此亦有內政部警
      政署刑事警察局92年5 月15日刑醫字第0920079333號鑑驗
      書在卷可按（見警卷第240 －242 頁）。又被告於本院審
      理中亦坦承被害人盧金惠於其住處死亡，並以扣案之菜刀
      2 把、美工刀1 把肢解被害人盧金惠之屍體後棄置等情 (
      見本院重上更四卷2 第135 頁反面－第137 頁），核與上
      開證據相符，被告此部分自白即堪信為真正。
    (二)被告於事實欄二所載時間以電話向被害人盧金惠之姊盧金
      燕稱：「盧金惠在我這裡作客，若不相信，車子鑰匙放在
      聖光醫院的電線桿處，車子停放在麥當勞停車場，可以去
      看看。我們兄弟在跑路缺錢。10點會再打電話來找盧董（
      指盧金惠之兄乙○○）」等語，並多次以電話與被害人盧
      金惠之兄乙○○聯絡議定贖金金額及指示交付金錢等情，
      業據證人盧金燕於原審結證甚詳 (見原審2 卷第18頁），
      並有被告於92年4 月24日下午4 時22分零2 秒、92年4 月
      25日下午4 時24分25秒與盧博璋通話之通聯記錄及監聽內
      容紀錄、被告於92年4 月24日下午4 時47分30秒以門號00
      00000000號行動電話撥打東敏理髮廳門號0000000 號電話
      通聯記錄、通訊監察書附卷（見警卷第17、30－35、45、
      46頁）及記載「彰哥：車直開，經八個紅綠燈。『大流通
      』超市前等。十分鐘給你，速！」之紙條1 張、紀錄向被
      害人盧金惠家屬取財過程及預先記載犯罪計劃之紙張1 張
      扣案可佐。又被告於本院審理中亦坦承上開情節 (見本院
      重上更四卷2 第137 頁反面－第138 頁），核與上開證據
      相符，被告此部分自白亦堪信為真正。
    (三)被告固辯稱其與被害人盧金惠在浴室因發生爭執，其遂起
      身欲走出浴室，被害人盧金惠則在後持水瓢敲擊其頭部，
      其舉手向後揮，被害人盧金惠受其揮到臉部而跌倒，被害
      人盧金惠不慎頭撞擊浴缸旁磁磚邊緣而死亡，其為不使他
      人知悉被害人盧金惠在家中死亡及方便搬運，始將被害人
      盧金惠屍體肢解及丟棄等語。然衡諸下列各點：
      1.被告於92年4 月25日為警循線查獲後，初於警詢、偵查
        及法院羈押訊問中均陳稱係被害人盧金惠與其謀議，由
        其向被害人盧金惠家人假稱被害人盧金惠遭擄，藉此向
        被害人盧金惠家人取得金錢，不知被害人盧金惠為何失
        蹤等語 (見警卷第1 －4 、40－44頁、偵卷第7 －8 頁
        、原審聲羈卷第3 －4 頁）。其後於92年4 月30日警詢
        雖改稱被害人盧金惠已死亡，但陳述被害人盧金惠係於
        性交過程中因不詳原因死亡等語 (見警卷第48－51頁）
        ，嗣於92年8 月6 日偵查中始改稱被害人盧金惠係因跌
        倒致不慎頭撞擊浴缸旁磁磚邊緣而死亡等語 (見偵查卷
        第137 －138 頁）。是被告陳述反覆不一，且有意規避
        刑責甚明，其有關盧金惠死亡原因之陳述可信度實屬可
        疑，已難採為認定之依據。
      2.被害人盧金惠之屍體因遭被告肢解、丟棄，其後雖尋獲
        被害人盧金惠屍體胸部部位，但由於所尋獲部分並無致
        命外傷，故無法判定確切死因，已經法務部法醫研究所
        （92）法醫所醫鑑字第0644號鑑定書在卷可按（見偵查
        卷第113 －119 頁）。惟被害人盧金惠確在被告住處死
        亡，而被害人盧金惠確切死亡原因固已無從知悉，但造
        成被害人盧金惠確切死亡原因無法判斷，則係肇因於被
        告肢解被害人盧金惠屍體後棄置。再依一般經驗法則推
        敲，被告之所以肢解被害人盧金惠屍體而後棄置，無非
        欲隱匿被害人盧金惠死亡之事實，甚或隱匿被害人盧金
        惠死亡之真正原因。因此，自不得因未能尋獲被害人盧
        金惠完整屍體致無從查出被害人盧金惠真正死亡原因，
        反而逕行排除被告殺死被害人盧金惠之可能性。
      3.又被害人盧金惠在被告住處死亡原因，倘係基於「遭人
        故意殺害」以外原因，或確如被告所辯係因受被告以手
        揮擊跌倒致不慎頭撞擊浴缸旁磁磚邊緣而死亡，被告為
        釐清自己責任，脫免殺人罪責，衡諸一般常情，應係保
        持現狀，並報警依法處理，俟檢察官督同法醫師相驗後
        ，即非不能證實。況被告縱不免過失致人於死罪責，依
        法過失致死刑責尚輕，被告豈有為隱蔽過失致人於死刑
        責，即採取冷血、兇殘之手段肢解被害人盧金惠之屍體
        及分裝10包棄置3 處，造成被害人盧金惠成之真正死因
        不明，亦使自己陷於殺人重罪及毀棄屍體罪之追訴，被
        告所為顯不符一般常理。是被告所辯被害人盧金惠係因
        跌倒致不慎頭撞擊浴缸旁磁磚邊緣而死亡一節，嚴重違
        反常情，實難令人置信。
      4.再被害人盧金惠在被告住處死亡原因，倘確如被告所辯
        係因跌倒致不慎頭撞擊浴缸旁磁磚邊緣而死亡，參以被
        告自述其與被害人盧金惠自88年底認識後，2 人即相互
        往來，89年6 、7 月間進一步發生性交，乃成為親密男
        女朋友關係，約每月見面1 次，92年4 月21日2 人仍相
        約見面，且被害人盧金惠自89年10月間起至92年4 月7
        日止，均不定期匯款2 萬至6 萬元不等金額至被告女兒
        歐陽妙貞、歐陽妙柔郵局帳戶，予被告經濟上資助等情
        。又被害人盧金惠於89年10月2 日、90年9 月17日各匯
        15萬、20萬元至歐陽妙貞郵局帳戶，亦有郵政國內匯款
        執據可稽 (見原審卷1 第266 －267 頁）。足見被告與
        被害人盧金惠間關係甚為密切，且被害人盧金惠對被告
        亦有多所金錢資助，被害人盧金惠為被告付出感情及金
        錢，可謂對被告有情有恩。依此，以一般人立於被告處
        境，見被害人盧金惠因跌倒致不慎頭撞擊浴缸旁磁磚邊
        緣而死亡，當哀慟不捨，無不思予以安葬，絕無思及將
        被害人盧金惠屍體肢解、棄置之可能。詎被告竟於短時
        間內即立下決定，並下手肢解被害人盧金惠之屍體及分
        裝10包棄置3 處，意圖隱匿被害人盧金惠死亡事實及原
        因，造成被害人盧金惠從此不明不白自人間消失，被告
        此冷血、兇殘、大逆人情之舉，尚非以一時害怕失去理
        智所得合理解釋。被告肢解被害人盧金惠屍體棄置之動
        機為何，顯非尋常。被告所辯被害人盧金惠係因跌倒致
        不慎頭撞擊浴缸旁磁磚邊緣而死亡，其真實性亦令人質
        疑。
      5.至本院勘驗原審現場勘驗錄影帶結果，雖被告住處浴室
        浴缸旁磁磚邊條確有缺損，另原審勘驗筆錄就被告所陳
        述2 人站立位置記載有誤，固有本院勘驗筆錄可憑 (見
        本院卷2 第89頁）。但被告住處浴室浴缸旁磁磚邊條缺
        損之原因不明，亦未採集到被害人盧金惠之血跡反應，
        有高雄縣政府警察局刑事警察隊鑑識組刑案現場勘查報
        告表在卷可按 (見警卷第230 、246 頁），是難認該邊
        條缺損係因被害人盧金惠跌倒不慎頭撞擊浴缸旁磁磚邊
        緣所致。又法務部法醫研究所92年12月29日法醫理字第
        0920003695號函、97年5 月19日法醫理字第0970002270
        號函固分別記載：「……(二)頭部撞及異物須視其力道，
        一般大力撞擊會有頭暈甚至嘔吐發生；若撞及延腦且有
        少量出血，應可以有臉色發白的情形，但延腦乃深層生
        命中樞一般很少會直接撞擊到。至於其導致死亡時間須
        考慮出血量和腦髓受損情形，有些可在短時間內死亡（
        若無及時送醫）。……」、「……(二)並非絕不可能（直
        接撞擊到延腦），只是不易撞到枕及頸交界部位，若在
        頭顱下方受到撞擊亦是有可能波及延腦。……」等語（
        見原審卷1 第96頁、本院卷1 第204 頁），另國立台灣
        大學附設醫院97年5 月27日校附醫秘字第0970001554號
        函雖記載：「(一)根據核磁共振攝影測量6 位身高約158
        公分左右之女性病人，延腦部位大約頭頂至pons上緣約
        9 －11.5公分，頭頂至medulla 下緣約14－15.2公分。
        (二)延腦受傷有可能窒息死亡，但此情形鮮少發生，即使
        受傷到死亡一般也需數日。在高位頸椎滑脫即可能擠壓
        頸椎脊髓致立刻呼吸停止。(三)顱內腔出血致腦壓上升，
        可致大腦疝脫而壓迫延腦，小腦的懸垂葉也可能壓迫延
        髓而玫呼吸中止。(四)後仰滑倒可能造成延髓受傷及顱內
        出血。」等語 (見本院卷1 第205 頁），均顯示平日健
        康之人體僅因偶然之浴室滑倒碰撞頭部，竟發生立即性
        死亡之機率甚微。然被害人盧金惠是否係因跌倒致不慎
        頭撞擊浴缸旁磁磚邊緣之前提事實既不明，上開法務部
        法醫研究所函及國立台灣大學附設醫院函所示內容即亦
        無從據為支持被告辯詞之佐證。
      6.另扣案菜刀2 把、美工刀1 把、剪刀1 把、鐵鎚1 把雖
        均係舊品，已經法務部調查局鑑定無訛，有該局鑑定通
        知書在卷足憑 (見本院卷2 第17－39頁）。然被告係為
        肢解被害人盧金惠屍體而準備其所有之菜刀2 把、美工
        刀1 把、剪刀1 把、鐵鎚1 把及砧板1 塊為工具，再使
        用其中菜刀、美工刀、砧板將被害人盧金惠屍體肢解，
        已如前述，是扣案菜刀2 把、美工刀1 把、剪刀1 把、
        鐵鎚1 把雖均係舊品，尚與被害人盧金惠死亡原因之判
        斷無涉。
      綜觀上述各情，被害人盧金惠與被告間既有情有恩，且2
      人於92年4 月21日仍相約見面及偕同至被告住處，足見被
      告與被害人盧金惠間關係尚屬良好，則被害人盧金惠嗣在
      被告住處死亡，被害人盧金惠倘係基於遭人故意殺害以外
      原因而死亡，或確如被告所辯係因受被告以手揮擊跌倒致
      不慎頭撞擊浴缸旁磁磚邊緣而死亡，而被告為圖保護自己
      脫免刑責，基於人情義理亦絕無起意採取冷血、兇殘、大
      逆人情之手段肢解被害人盧金惠屍體，甚且果真下手肢解
      被害人盧金惠屍體及分裝10包棄置3 處，造成被害人盧金
      惠屍骨不全及與家人從此失聯之慘狀。是依一般經驗法則
      推斷，被害人盧金惠應非基於遭人故意殺害以外原因而死
      亡，或因受被告以手揮擊跌倒致不慎頭撞擊浴缸旁磁磚邊
      緣而死亡。反之，被告會決意採取冷血、兇殘、大逆人情
      之手段肢解被害人盧金惠屍體及分裝10包棄置3 處，企圖
      隱匿被害人盧金惠死亡之事實，排除其他發生原因可能性
      ，被告意圖隱匿被害人盧金惠遭其殺死事實即為最大可能
      。至被告因否認殺死被害人盧金惠，且尋獲被害人盧金惠
      屍體不完整，無法判定確切死因，因而無從確實知悉被告
      殺被害人盧金惠之動機及方法，仍無礙被告殺被害人盧金
      惠之認定。被告殺死被害人盧金惠，應已明確。
    (四)公訴人固起訴被告涉犯擄人勒贖而故意殺被害人罪嫌。然
      擄人勒贖罪，須預有不法得財之意思，而施用強暴脅迫，
      將被害人擄至自己勢力範圍內，希圖其出款贖回者，亦即
      必須被擄人已喪失行動自由，而移置於加害人實力支配之
      下，始能成立。而擄人勒贖而故意殺被害人罪係擄人勒贖
      與殺人罪之結合犯，以先有擄人勒贖為要件。查被告係於
      被害人盧金惠92年4 月21日死亡後之時間點，始打電話予
      被害人盧金惠之姊盧金燕、兄乙○○聯絡取款，已如前述
      ，而被告亦辯稱其於被害人盧金惠死後，因見黃美珍傳送
      「妳是不是被綁架了」之簡訊給被害人盧金惠，其乃另行
      起意向被害人盧金惠家屬取款等語，否認自始出於勒贖意
      圖而擄被害人盧金惠。又觀諸扣案之紀錄向被害人盧金惠
      家屬取財過程及預先記載犯罪計劃之紙張1 張，其上固載
      有被告所有門號0000000000，且被告確以0000000000門號
      與被害人盧金惠家屬聯絡，而被告亦自述電話卡係於93年
      3 月底在跳蚤市場購入等語 (見原審1 卷第16頁），但互
      核該紙上其餘記載內容，均無被害人盧金惠於92年4 月21
      日死亡之前之任何時間、相關擄人之方法、地點、殺被害
      人盧金惠之方法等記載，則被告於93年3 月底購入門號00
      00000000號SIM 卡，究係預供據人勒贖使用，或原係供平
      日使用，其後始用於與被害人盧金惠家屬聯絡取款用，尚
      無法單憑該紙上有記載門號0000000000號即可判斷，自不
      得逕行推論被告自始有擄人勒贖意圖。另被告車上固扣得
      第三級毒品Flunitrazeapam6 顆（即俗稱之FM2） ，但被
      害人盧金惠屍塊中肌肉及蛆經化驗並未發現鴉片、安非他
      命及鎮靜安眼藥等毒藥反應，此有法務部法醫研究所92年
      6 月10日法醫所醫鑑字第0644號鑑定書在卷可稽（見偵查
      第118 頁），亦無從認定被告車上扣得之第三級毒品Flun
      itrazeapam6 顆與被害人盧金惠有何關連性。此外，公訴
      人認被告因要求被害人盧金惠投資鉅款遭拒，經濟欠佳，
      又要負擔家計開銷及背負債務壓力，需錢孔急，為圖不法
      利益而萌生擄人勒贖意圖等情，復均未提出任何證據佐證
      。從而，既無證據可佐被告自始即有擄人勒贖意圖，亦無
      從證明被告有以強暴、脅迫等非法行為將被害人盧金惠擄
      至自己勢力範圍內，被告擄人勒贖犯行即屬不能證明。至
      被告明知被害人盧金惠已死亡，竟利用其家人不知被害人
      盧金惠生死下落機會以事實欄二所載言詞恫嚇被害人盧金
      惠之姊盧金燕、兄乙○○要求交付金錢，自會使被害人盧
      金燕、乙○○因而心生畏懼，被告意圖為自己不法之所有
      而恐嚇取財自明。
    綜上所述，被告殺人、毀棄屍體及恐嚇取財，事證明確，犯
    行均堪以認定。
四、按行為後法律有變更者，適用行為時之法律。但行為後之法
    律有利於行為人者，適用最有利於行為人之法律，刑法第2
    條第1 項定有明文。經查，被告行為後，刑法已經修正，並
    自95年7 月1 日施行，即應依上開規定比較適用，茲詳述如
    下：
    (一)95年7 月1 日修正公布施行之刑法第33條第5 款規定：「
      五、罰金：新臺幣1 千元以上，以百元計算之。」，是依
      修正後刑法第33條第5 款規定，罰金之法定刑為新台幣1
      千元以上。而依修正前刑法第33 條 第5 款規定：「五、
      罰金：一元以上」，且依罰金罰鍰提高標準條例第1 條規
      定提高10倍，故依修正前之刑法第33條第5 款規定，罰金
      之法定刑為新台幣30元以上。從而，比較修正前、後之刑
      法第33條第5 款規定，以修正前之刑法第33條第5 款規定
      較有利於被告。
    (二)被告行為後，刑法第55條牽連犯之規定，業於94年1 月7
      日修正公布刪除，並於95年7 月1 日施行，則被告之犯行
      ，因行為後新法業已刪除牽連犯之規定，此刪除雖非犯罪
      構成要件之變更，但顯已影響行為人刑罰之法律效果，自
      屬法律有變更，依刑法第2 條第1 項規定，比較新、舊法
      結果，仍應適用較有利於被告之行為時法律即舊法論以牽
      連犯（最高法院95年第8 次刑事庭會議決議參照）。
    (三)修正前刑法第62條原規定：「對於未發覺之罪自首而受裁
      判者，減輕其刑。但有特別規定者，依其規定。」，修正
      後刑法第62條規定：「對於未發覺之罪自首而受裁判者，
      得減輕其刑。但有特別規定者，依其規定。」，經比較新
      舊法結果，被告行為後之法律不利於被告，自應適用被告
      行為時之法律。
    (四)修正前刑法第64條第2 項原規定：「死刑減輕者，為無期
      徒刑，或為15年以下12年以上有期徒刑」，修正後刑法第
      64條第2 項係規定：「死刑減輕者，為無期徒刑」，刑法
      第65條第2 項原規定：「無期徒刑減輕者，為7 年以上有
      期徒刑。」，修正後刑法第65條第2 項係規定：「無期徒
      刑減輕者，為20年以下15年以上有期徒刑。」。經比較新
      舊法結果，被告行為後之法律不利於被告，自應適用被告
      行為時之法律。
    (五)修正後刑法第25條第2 項關於一般未遂犯處罰果之規定，
      僅係修正前刑法第26條前段所改列，非屬犯罪後法律有變
      更，自毋庸比較新舊法。
    (六)又比較新舊法之罪刑孰為最有利，比較時應就罪刑有關之
      共犯、未遂犯、連續犯、牽連犯、結合犯，以及累犯加重
      、自首減輕暨其他法定加減原因（如身分加減）與加減例
      等一切情形，綜其全部罪刑之結果而為比較。經綜合上述
      之比較，因依修正前刑法規定論處，較有利於被告，故應
      適用修正前刑法規定。
五、核被告所為，係犯修正前刑法第271 條第1 項之殺人罪、同
    法第247 條第1 項侵害屍體罪及同法第346 條第3 項、第1
    項恐嚇取財未遂罪。公訴人雖起訴認被告係犯刑法第348 條
    第1 項意圖勒贖而擄人而故意殺被害人罪，因社會基本事實
    同一，且均已於起訴書中論及，本院自得變更起訴法條逕予
    審理。又被告殺人之後，為湮滅犯罪之證據而損壞被害人屍
    體，應屬殺人之結果，則其上開所犯殺人罪與侵害屍體罪間
    ，有方法、結果之牽連關係，應依修正前刑法第55條後段之
    規定，從一重之殺人罪處斷。再被告於被害人盧金惠死亡及
    屍體遭肢解棄置之情受發覺前，主動向司法警察自陳被害人
    盧金惠已死亡及將屍體肢解裝袋丟棄於各地點，有卷內資料
    足憑，被告固否認殺死被害人盧金惠，但被告在犯罪未發覺
    之前，向司法警察告知被害人盧金惠死亡事實及死亡原因因
    其而起，而不逃避接受裁判，即與自首條件相符，即或自首
    後否認犯殺人罪，仍不能動搖其自首之效力，被告所犯殺人
    罪即應依修正前刑法62條規定減輕其刑。另被告雖已著手於
    恐嚇取財犯行之實行，惟未至取得財物之結果，為未遂犯，
    應依修正前刑法第25條第2 項之規定減輕其刑。被告所犯上
    開殺人罪與恐嚇取財未遂罪，犯意各別，行為互殊，應予分
    論併罰。
六、原審以被告犯行事證明確，予以論罪科刑，固非無見。惟查
    (一)原審認被告所犯有意圖勒贖而擄人而故意殺被害人罪部分
    ，因與事實不合，自有未當。(二)被告行為後，刑法已有上述
    修正，並自95年7 月1 日施行，原判決未及比較適用新舊法
    ，亦有未合。(三)被告所犯殺人罪應依修正前刑法62條規定減
    輕其刑，已如前述，原判決未依法減刑即屬有誤。被告上訴
    意旨否認擄人勒贖及殺人，指摘原判決不當，就殺人部分固
    無足取，但就否認擄人部分為有理由，是原判決關於擄人勒
    贖而殺害被害人部分既有上開可議之處，自應由本院將此部
    分及定應執行刑部分均撤銷。爰審酌被告偶因不明原因，即
    對有情有恩之被害人盧金惠痛下殺手，並予以肢解屍體棄屍
    ，致遺骸無法完全尋獲，手段兇殘，且造成死者家屬永不抹
    滅之傷痛等一切情狀，就殺人部分量處無期徒刑，並褫奪公
    權終身，就恐嚇取財未遂罪部分處有期徒刑2 年，並依法定
    其應執行刑為無期徒刑，褫奪公權終身。扣案之剪刀1 把、
    鐵鎚1 把為被告所有預供毀壞屍體所用之工具，扣案菜刀2
    把、美工刀1 把、砧板1 塊均係被告所有供毀壞屍體所用之
    物，扣案之NOKIA 牌機身序號000000000000000 、00000000
    0000000 號行動電話2 具、指示付贖字條1 張及犯罪計劃表
    1 張均係被告所有供恐嚇取財所用之物，業據被告陳明，均
    應依刑法第38條第1 項第2 款規定宣告沒收。至於扣案之機
    身序號000000000000000 號MOTOROLA牌行動電話1 具固係被
    告所有，但被告並未使用於恐嚇取財犯罪用，而扣案之被告
    所有第三級毒品Flunitrazeapam6 顆，因無證據證明與上開
    犯罪有關，且持有第三級毒品亦無處罰之規定，是扣案機身
    序號000000000000000 號MOTOROLA牌行動電話1 具及第三級
    毒品Flunitrazeapam6 顆乃均不宣告沒收。
七、被告另被訴行使偽造私文書及持有刀械、子彈部分部分，已
    經判決確定，不另論列，附此敘明。
據上論斷，應依刑事訴訟法第第369 條第1 項前段、第364 條、
第299 條第1 項前段、第300 條，刑法第2 條第1 項前段、修正
前刑法第271 條第1 項、第247 條第1 項、第346 條第3 項、第
1 項、第55條、第25條第2 項、第62條、第37條第1 項、第38條
第1 項第2 款、第51條第4 款，判決如主文。
本案經檢察官郭振昌到庭執行職務。
中    華    民    國    97    年    12    月    25    日
                  刑事第八庭    審判長法  官   洪兆隆
                                      法  官   李政庭
                                      法  官   郭玫利
以上正本證明與原本無異。
如不服本判決應於收受本判決後10日內向本院提出上訴書狀，其
未敘述上訴理由者，並得於提起上訴後10日內向本院補提理由書
狀（均須按他造當事人之人數附繕本）「切勿逕送上級法院」。
中    華    民    國    97    年    12    月    25    日
                                      書記官   楊茱宜
附錄本件判決論罪科刑法條
刑法第271 條第1項：
殺人者，處死刑、無期徒刑或10年以上有期徒刑。
刑法第247 條第1項：
損壞、遺棄、污辱或盜取屍體者，處6 月以上5 年以下有期徒刑
。
中華民國刑法第346 條第1項、第3項：
意圖為自己或第三人不法之所有，以恐嚇使人將本人或第三人之
物交付者，處6 月以上5 年以下有期徒刑，得併科1 千元以下罰
金。
前二項之未遂犯罰之。

司法院資訊處製作；財團法人民間司法改革基金會備份。
